【裁判字號】    97,訴,68
【裁判日期】    970416
【裁判案由】    毒品危害防制條例
【裁判全文】
臺灣桃園地方法院刑事判決                97年度訴字第68號
公  訴  人  臺灣桃園地方法院檢察署檢察官
被      告  甲○○
選任辯護人  陳俊隆律師
上列被告因毒品危害防制條例案件，經檢察官提起公訴（96年度
偵字第23332 號），本院判決如下：
    主  文
本件公訴不受理。
    理  由
一、公訴意旨略以：被告甲○○明知甲基安非他命係經公告列為
    毒品危害防制條例第2 條第2 項第2 款規定之第2 級毒品，
    不得運輸、持有。竟基於運輸毒品之犯意，受某不詳姓名年
    籍綽號「阿青」之成年男子之託，其方式為「阿青」先以行
    動電話0000000000，撥打甲○○所有之行動電話0000000000
    後，2 人約定處所碰面，「阿青」即交付第2 級毒品甲基安
    非他命，甲○○即前往「阿青」指定同縣觀音工業區某便利
    商店，俟抵達約定處後，再撥打上開電話連絡「阿青」，「
    阿青」另連絡買主到場，雙方完成交易並收取現金後，甲○○再與「阿青」連絡，交付所收取之款項。於96年9 月29日
    下午3 時許，甲○○接獲「阿青」通知，前往桃園縣新屋鄉
    清華高職附近便利商店處，適有桃園縣政府警察局楊分局員
    警乙○○、丙○○前往執行拘提毒品人犯時，見甲○○違規
    逆向騎車並在毒品交易場所出現，行跡可疑，尾隨跟蹤，甲○○、「阿青」見狀後趁機逃逸，惟甲○○因需依「阿青」
    指示運輸毒品至指定地點，於同日3 時30分許，返回同縣新
    屋鄉○○路649 號OK便利超商騎車之際，為埋伏之上開員警
    當場查獲，並扣得第2 級毒品甲基安非他命0.9 公克，因認
    被告甲○○涉有毒品危害防制條例第4 條第2 項運輸第2 級
    毒品罪嫌。
二、按犯罪事實應依證據認定之，無證據不得認定犯罪事實；不
    能證明被告犯罪者，應諭知無罪之判決；又被告之自白，不
    得作為有罪判決之唯一證據，仍應調查其他必要之證據，以
    察是否與事實相符，刑事訴訟法第154 條第2 項、第301 條
    第1 項、第156 條第2 項分別定有明文。而所謂認定犯罪事
    實之證據，係指足以認定被告確有犯罪行為之積極證據而言
    ，該項證據自須適合於被告犯罪事實之認定，始得採為斷罪
    資料。且刑事訴訟上證明之資料，無論其為直接或間接證據
    ，均須達於通常一般之人均不致有所懷疑，而得確信其為真
    實之程度，始得據為有罪之認定，若其關於被告是否犯罪之
    證明未能達此程度，而有合理懷疑之存在，致使無從形成有
    罪之確信，根據「罪證有疑、利於被告」之證據法則，即不
    得遽為不利被告之認定，最高法院53年臺上字第656 號、29
    年上字第3105號、76年度臺上字第4986號判例可資參照。
三、公訴人認被告涉犯運輸第2 級毒品之犯行，無非係以被告於
    警詢、檢察官初次訊問及本院羈押訊問時之自白、證人乙○○、丙○○於檢察官偵查中之證述、搜索扣押筆錄、扣押物
    品清冊、相片4 張、0000000000及0000000000號行動電話基
    本資料及96年9 月27日至同年9 月29日之雙向通聯紀錄、臺
    灣檢驗科技股份有限公司濫用藥物檢驗報告、臺灣檢驗科技
    公司濫用藥物尿液檢驗報告等為其主要論據。
四、被告堅詞否認有運輸甲基安非他命之犯行，並辯稱：為警查
    獲之甲基安非他命係伊於為警查獲當日向「阿青」所購買，
    伊與「阿青」在車上交易，下車後便為警查獲。伊係受警察
    誘導，以為承認就可以交保等語。辯護人為被告辯護稱：被
    告係向「阿青」購買毒品，並非為「阿青」運輸毒品。再依
    通聯紀錄，被告僅於96年9 月27日至同年月29日與「阿青」
    有通聯，此節與被告所自白其自96年9 月10日起為「阿青」
    運輸毒品等情不符，可見被告前開自白並非真實等語。
五、證據能力：
  (一)按被告以外之人於審判外之言詞或書面陳述，除法律有規定
    者外，不得作為證據；被告以外之人於偵查中向檢察官所為
    之陳述，除顯有不可信之情況者外，得為證據；被告以外之
    人於檢察事務官、司法警察官或司法警察調查中所為之陳述
    ，與審判中不符時，其先前之陳述具有較可信之特別情況，
    且為證明犯罪事實存否所必要者，得為證據；被告以外之人
    於審判外之陳述，雖不符刑事訴訟法第159 條之1 至第159
    條之4 之規定，而經當事人於審判程序同意作為證據，法院
    審酌該言詞陳述或書面陳述作成時之情況，認為適當者，亦
    得為證據。當事人、代理人或辯護人於法院調查證據時，知
    有第159 條第1 項不得為證據之情形，而未於言詞辯論終結
    前聲明異議者，視為有前項之同意。刑事訴訟法第159 條第
    1 項、第159 條之1 第2 項、第159 條之2 、第159 條之5
    分別定有明文。證人乙○○、丙○○於檢察官偵查中具結後
    所為之陳述，固為被告以外之人於審判外所為之言詞陳述，
    然審酌現階段刑事訴訟法規定檢察官代表國家偵查犯罪、實
    施公訴，依法其有訊問被告、證人及鑑定人之權，且實務運
    作時，檢察官偵查中向前開之人詢問時，原則上均能遵守法
    律規定，不致違法取供，且被告及其辯護人並未主張檢察官
    有何違法取得前開證人乙○○、丙○○陳述之情形，且無顯
    不可信之情況，即應認證人乙○○、丙○○前開於偵查中所
    為之證述，得作為證據。
  (二)卷附臺灣檢驗科技股份有限公司濫用藥物檢驗報告2 份，均
    屬檢察官囑託鑑定之書面報告，依刑事訴訟法第208 條第1
    項規定無須準用鑑定人具結之規定，且屬同法第159 條第1
    項之法律另有規定之傳聞例外，自得作為證據。
  (三)卷附搜索扣押筆錄、扣押物品目錄表、0000000000與000000
    0000號行動電話之基本資料、雙向通聯紀錄，被告甲○○及
    其辯護人對上開證據之證據能力不爭執（見本院97年2 月4
    日準備程序筆錄），經本院於審理期日提示上開譯文並告以
    要旨，被告及其辯護人就此部分證據之證據能力均未聲明異
    議（見本院97年2 月4 日審判筆錄），且查並無不得作為證
    據之事由，依法自得作為證據。
六、經查：
  (一)被告於本院審理時辯稱：伊先前供稱伊為「阿青」轉交毒品
    予他人一節，係受員警誘導所為云云。然查，被告於本院準
    備程序時供稱：員警查獲伊身上有甲基安非他命，便詢問伊
    有無吸食器，伊稱伊沒有吸食器，員警進而詢問伊甲基安非
    他命欲交予何人，伊便詢問員警若伊承認毒品要交予他人是
    否可以交保，員警向伊稱此為小案件，只要照實說便可以交
    保，伊才供稱毒品要交予他人。員警並沒有教導伊要如何供
    述，伊所稱「阿青」要伊將毒品轉交他人等情節係伊自己陳
    述，並非依員警要求或指示所為。員警亦未要求伊必須供稱
    「阿青」託伊交付毒品幾次，伊所供稱交付毒品之時、地及
    情節均係伊自行陳述等語（見本院97年2 月4 日準備程序筆
    錄）。依被告前開所述，其所為之自白並無受有強暴、脅迫
    之情形，又被告雖詢問員警交保等情事，然員警僅告知被告
    須據實陳述，並未要求被告應為特定內容之陳述，故被告所
    供稱「阿青」要求其轉交毒品一節，顯係被告自行權衡利害
    後所為之供述，員警並無利誘、詐欺之情事。被告所稱其自
    白係受員警誘導云云，要無可採，核先敘明。
  (二)被告於警詢、96年9 月29日檢察官初次訊問時、96年9 月29
    日本院羈押訊問時供稱：為警查扣之甲基安非他命係「阿青
    」託伊送至桃園縣觀音鄉某處轉交予他人，自96年9 月10日
    起至為警查獲止，伊共為「阿青」送毒品6 次。伊忘記第1
    、2 次之時間，第3 次時間為96年9 月20日下午8 時，第4
    次時間為96年9 月24日下午6 時30分許，第5 次時間為96年
    9 月27日下午7 時許。每次「阿青」均以0000000000號行動
    電話與伊聯絡，見面後交付1 包毒品予伊，伊送至桃園縣觀
    音鄉○○路與成功路1 段路口7-11便利商店交予不認識之男
    子後，並向該男子收取新臺幣（下同）3,000 元，伊則可獲
    取300 至500 元之報酬。96年9 月29日下午3 時2 分，「阿
    青」以0000000000號電話撥打0000000000號電話與伊聯絡，
    要伊至桃園縣新屋鄉○○路649 號對面，「阿青」交付1 包
    甲基安非他命予伊，要伊送至桃園縣觀音鄉○○路與民權路
    1 段路口，「阿青」再聯絡買主到場交易云云（見96年度偵
    字第23332 號偵查卷第7 至9 頁、24至25頁、本院96年9 月
    29日訊問筆錄）。然被告嗣於96年10月24日、97年1 月4 日
    檢察官訊問時及本院97年1 月21日訊問、97年2 月4 日準備
    程序、97年3 月20日審理時則改稱：伊於96年9 月29日下午
    3 時30分，在桃園縣新屋鄉○○路OK便利商店前為警查獲之
    甲基安非他命係伊於為警查獲前半小時向「阿青」以3,000
    元購得。伊於96年9 月28日撥打電話詢問「阿青」有無毒品
    ，「阿青」稱其在南部，翌日再與伊聯絡，嗣於同年月29日
    ，「阿青」與伊相約在查獲地點，「阿青」開車前來，伊搭
    上「阿青」所駕車輛，「阿青」邊駕車邊與伊在車上交易，
    之後「阿青」便在新屋街上放伊下車，伊再搭計程車返回為
    警查獲處，而後即為警查獲等語（見96年度偵字第23332 號
    偵查卷第44至45頁、第68至69頁、本院97年1 月21日訊問筆
    錄、本院97年2 月4 日準備程序筆錄、本院97年3 月20日審
    判筆錄）。被告就其為警查獲所持之甲基安非他命緣由一節
    前後供述迥異，則其前開供述自非全屬信實。再參諸卷附被
    告所持用之0000000000號行動電話通聯紀錄，被告所持前開
    門號除於96年9 月28日、同年月29日與其所稱「阿青」持用
    之0000000000號行動電話有數通通聯外，並無被告所稱「阿
    青」曾於96年9 月20日、同年月24日、同年月27日以電話與
    其所持電話聯絡運送毒品之通聯紀錄，故被告供述其為「阿
    青」運送6 次毒品等情顯與事實相左，反係被告嗣後所稱因
    欲購買甲基安非他命而於96年9 月28日、同年月29日與「阿
    青」聯絡一節，與前開通聯紀錄所呈現之事實相符，相較之
    下，被告前開於警詢、96年9 月29日檢察官訊問及本院羈押
    訊問時所稱情節自屬不實。
  (三)另被告於96年9 月29為警查獲時，經警採集尿液送請臺灣檢
    驗科技股份有限公司以酵素免疫分析法、氣相層析質譜儀法
    檢驗結果，呈安非他命類（安非他命、甲基安非他命）陽性
    反應一節，有被採尿人姓名編號對照表、臺灣檢驗科技股份
    有限公司濫用藥物檢驗報告各1 紙在卷可稽，可認被告於為
    警查獲前應有施用甲基安非他命之犯行，然尚無法據前開尿
    液報告即推論被告有公訴意旨所稱運輸甲基安非他命之犯行
    ，反益證被告前於警詢、96年9 月29日檢察官訊問時所供稱
    未施用甲基安非他命一節之不實。更進者，由此亦可推知被
    告甫為警查獲時既否認其有施用甲基安非他命犯行，自不可
    能承認持有甲基安非他命，以免致人有其持有甲基安非他命
    以供吸食之聯想，故被告會於警詢、檢察官偵查中供稱其所
    持有之甲基安非他命非其所有，而係「阿青」所交付，央其
    轉交他人等語，應係其企圖撇清其持有甲基安非他命犯行所
    致，被告既有前開考量，其所為之供述自非全然可信。
  (四)再證人即查獲本案之員警乙○○於檢察官偵查中及本院審理
    時證述：當日伊與同事4 人執行巡邏勤務並持拘票前往本案
    查獲地點附近拘提毒品人口徐智一。渠等駕車行經桃園縣新
    屋鄉○○路上之便利商店時看見被告，感覺被告怪怪的，渠
    等便掉頭，將車停在便利商店旁路邊，距離被告有一段距離
    ，便看到被告騎機車未戴安全帽逆向行駛跨越至對向車道，
    靠近一輛鐵灰色自用小客車，被告先將機車停在清華高中大
    門左側，再上該輛鐵灰色小客車，渠等覺得可能在進行毒品
    交易，便駕車迴轉過去準備盤查被告，但該輛鐵灰色小客車
    於被告上車後便往前開，渠等駕車跟在該車後面，但可能被
    發現，該車便往小路開，渠等因被其他車輛擋住而跟丟，然
    因被告之機車還停在原處，渠等便返回被告機車停放處對面
    ，等約10至15分鐘，被告從渠等前方經過往便利商店方向走
    去，並進入便利商店，但該小客車已經不見，渠等待被告從
    便利商店出來後，便表明身份並請被告出示證件，被告出示
    證件，但渠等發現被告右側褲袋鼓鼓，便詢問被告口袋內為
    何物，被告回答香煙，渠等請被告將口袋內物品取出，經被
    告同意後檢視被告取出之香煙，發現香煙內有1 包以分裝袋
    裝盛之甲基安非他命。伊同事丙○○詢問被告該物何人所有
    ，被告稱說該物非其所有，且稱其並未施用甲基安非他命等
    語。渠等便欲將被告帶回分局，於途中，渠等詢問被告為何
    持有毒品，被告稱該毒品係「阿青」所交付，託其將毒品送
    至觀音工業區交予他人，渠等便要求被告帶同渠等至「阿青
    」所指示之地點，被告便帶渠等至觀音工業區的某超商，被
    告稱將會有1 名男子前來會合，但渠等守候一段時間，未見
    有人前來交易，渠等請被告撥打電話與「阿青」聯絡，但是
    「阿青」之電話關機。因等不到人，渠等便將被告帶回分局
    等語（見96年度偵字第23332 號偵查卷第66至67頁、本院97
    年3 月20日審判筆錄）。依證人乙○○前開所述，員警見被
    告進入其原停放機車附近之便利商店時，被告所搭乘之小客
    車已無蹤跡，而員警係待被告走出便利商店後始前去查獲被
    告，顯見該小客車上之人並不知被告為警查獲，且嗣後員警
    確在被告身上起出甲基安非他命，足見該小客車上之人應認
    業已擺脫員警之追躡，才會交付甲基安非他命予被告，則果
    被告所稱其為警查獲之甲基安非他命係「阿青」於為警查獲
    前所交付，要求其轉送至觀音工業區交予不詳男子一節為真
    ，則「阿青」於交付毒品後並不知被告為警查獲，該等交易
    應會繼續進行，則被告前往約定交易地點時，對方應會依約
    前來交易，然員警偕同被告至被告所稱交易地點觀音工業區
    時，確未見前來交易之人，故是否確有被告所稱交易毒品情
    事，即有可疑，被告前開自白難認信實。再證人即查獲本案
    之員警丙○○於檢察官偵查中及本院審理時證述：當日乙○○要求被告出示證件，伊在一旁警戒時，發現被告褲袋鼓鼓
    ，伊便拍一下該處並詢問被告何物，並請被告取出，被告便
    取出1 包香煙，經打開香菸盒發現裡面有1 包甲基安非他命
    。渠等查獲被告後，被告稱毒品非其所有，係查獲前「阿青
    」在車上交付，要其送至觀音工業區交予不特定之人。渠等
    依被告所告知之地點找到其所稱交易地點等語（見96年度偵
    字第23332 號偵查卷第70頁、本院97年3 月20日審判筆錄）
    。觀諸證人乙○○、丙○○前開所述，渠等僅查獲被告持有
    扣案之甲基安非他命，並未目擊被告有何轉交甲基安非他命
    予他人之過程，則證人乙○○、丙○○前開所述，並不適於
    作為公訴人所指被告運輸毒品犯行之佐證。
  (五)至卷附搜索扣押筆錄、扣押物品目錄表、臺灣檢驗科技股份
    有限公司濫用藥物檢驗報告等，僅能證明被告為警查獲時，
    其所持有甲基安非他命，然無從據以認定被告有運輸甲基安
    非他命之犯行。
  (六)綜上所述，本件被告供述前後不一，且其非但無其他證據足
    資佐證被告前開於警詢、檢察官初詢及本院羈押訊問時之自
    白，且細繹其前開自白復與事實相佐，被告前開自白顯有瑕
    疵，此外，復查無其他積極證據足以佐證，自難僅憑被告上
    開有瑕疵之自白，即認定被告涉有公訴人所指之運輸甲基安
    非他命犯行，自屬不能證明被告犯罪。
七、末按起訴之程序違背規定者，應諭知不受理之判決，刑事訴
    訟法第303 條第1 款定有明文。查被告因本案為警於96年9
    月29日查扣持有甲基安非他命1 包，然無法證明被告持有前
    開甲基安非他命構成公訴人所指之運輸犯行，僅能認定被告
    持有甲基安非他命之犯行，如前所述，而被告復於本院審理
    時中供述：本案查扣之甲基安非他命係供伊施用等語（見本
    院97年3 月20日審判筆錄）。參諸被告於96年9 月29日為警
    查獲後，經警採集其尿液送驗，結果確呈安非他命類（安非
    他命、甲基安非他命）陽性反應一情，有被採尿人姓名編號
    對照表、臺灣檢驗科技股份有限公司濫用藥物尿液檢驗報告
    各1 份在卷可參，嗣經臺灣桃園地方法院檢察署檢察官聲請
    本院以96年度毒聲字第1561號裁定送勒戒處所觀察、勒戒後
    ，認無繼續施用毒品之傾向，經臺灣桃園地方法院檢察署檢
    察官以96年度毒偵字第5595號不起訴處分確定等情，有臺灣
    高等法院被告前案紀錄表1 份在卷可稽，足見被告確有施用
    甲基安非他命之犯行，被告供述扣案甲基安非他命係供其施
    用一節尚屬可採。則被告因施用而持有本案第2 級毒品甲基
    安非他命之犯行，係其上開施用第2 級毒品之低度行為，應
    為被告施用第2 級毒品犯行所吸收而不另論罪，二者具有吸
    收之實質上一罪關係，該持有甲基安非他命部分依法應為不
    起訴處分，不得另行提起公訴，檢察官不察，將被告持有第
    2 級毒品甲基安非他命另行提起本件公訴，此部分起訴程序
    自有未洽，揆諸前開法條規定，應為不受理之判決。
據上論斷，應依刑事訴訟法第303 條第1 款，判決如主文。
本案經檢察官唐道發到庭執行職務。
中    華    民    國    97    年    4     月    16    日
                刑事第九庭  審判長法  官  游紅桃
                                  法  官  胡芷瑜
                                  法  官  何燕蓉
以上正本證明與原本無異。
如不服本判決，應於判決送達後10日內向本院提出上訴狀（應附
繕本），其未敘述上訴理由者，應於上訴期間屆滿後20日內補提
理由書狀於本院，上訴於臺灣高等法院。
                                  書記官  魏里安
中    華    民    國    97    年    4     月    16    日


司法院資訊處製作；財團法人民間司法改革基金會備份。
